【裁判字號】    98,台上,1459
【裁判日期】    980813
【裁判案由】    確認抵押債權不存在等
【裁判全文】
最高法院民事裁定            九十八年度台上字第一四五九號
上  訴  人  甲○○
            乙○○
共      同
訴訟代理人  張毓桓律師
            官信成律師
被 上訴 人  丙○○
            丁○○
            戊○○
            己○○
共      同
訴訟代理人  巨克安律師
上列當事人間請求確認抵押債權不存在等事件，上訴人對於中華
民國九十七年四月二十九日台灣高等法院第二審更審判決（九十
六年度重上更(二)字第一七○號），提起上訴，本院裁定如下：
    主  文
上訴駁回。
第三審訴訟費用由上訴人負擔。
    理  由
按上訴第三審法院，非以原判決違背法令為理由，不得為之。又
提起上訴，上訴狀內應記載上訴理由，其以民事訴訟法第四百六
十九條所定事由提起第三審上訴者，應於上訴狀內表明：原判決
所違背之法令及其具體內容、暨依訴訟資料合於該違背法令之具
體事實。其依同法第四百六十九條之一規定提起上訴者，並應具
體敘述為從事法之續造、確保裁判之一致性或其他所涉及之法律
見解具有原則上重要性之理由。同法第四百六十七條、第四百七
十條第二項分別定有明文。而依同法第四百六十八條規定，判決
不適用法規或適用不當者，為違背法令；依同法第四百六十九條
規定，判決有該條所列各款情形之一者，為當然違背法令。是當
事人提起第三審上訴，如合併以同法第四百六十九條及第四百六
十九條之一之事由為上訴理由時，其上訴狀或理由書應表明該判
決所違背之法令條項，或有關判例、解釋字號，或成文法以外之
習慣或法理等及其具體內容，暨係依何訴訟資料合於該違背法令
之具體事實，並具體敘述為從事法之續造、確保裁判之一致性或
其他所涉及之法律見解具有原則上重要性之理由。如未依上述方
法表明，或其所表明者與上開法條規定不合時，即難認為已合法
表明上訴理由，其上訴自非合法。本件上訴人對於原判決提起第
三審上訴，雖以該判決違背法令為由，惟核其上訴理由狀所載內
容，徒就原審取捨證據、認定事實之職權行使所為：被上訴人等
與原審上訴人李紀勳（原名李建億、李讚生）及訴外人邱垂境等
共二十人合夥出資購買系爭土地，約定暫以李紀勳名義登記為所
有人。嗣李紀勳未經其他合夥人同意，縱提供系爭土地設定最高
限額新台幣（下同）六千萬元抵押權登記予上訴人甲○○、乙○
○（下稱甲○○二人），但甲○○二人與李紀勳間既無直接之債
權債務關係，且李紀勳無向甲○○二人之父林木連借貸五千萬元
之情事，甲○○二人亦無從受讓其中一千七百萬元及基於第三人
利益契約對李紀勳主張三千三百萬元之借款債權。是李紀勳簽發
如第一審判決附表編號一、二所示之五千萬元、一千萬元本票二
紙（下稱系爭本票）交付上訴人甲○○二人持有，顯係渠等間通
謀由李紀勳虛偽簽發，甲○○二人對於李紀勳並無系爭本票債權
存在。從而，被上訴人請求確認甲○○二人對於李紀勳之抵押債
權（系爭本票債權）不存在，即屬有理等論斷，泛言指摘為不當
。而非表明該判決所違背之法令及其具體內容，暨依訴訟資料合
於該違背法令之具體事實，更未具體敘述為從事法之續造、確保
裁判之一致性或其他所涉及之法律見解具有原則上重要性之理由
，難認其已合法表明上訴理由。依首揭說明，應認其上訴為不合
法。又甲○○二人之上訴既不合法，其上訴之效力即不及於同造
共同訴訟人李紀勳，自無庸將之併列為上訴人，附此指明。
據上論結，本件上訴為不合法。依民事訴訟法第四百八十一條、
第四百四十四條第一項、第九十五條、第七十八條，裁定如主文
。
中    華    民    國  九十八  年    八    月   十三   日
                      最高法院民事第三庭
                          審判長法官  蘇  茂  秋
                                法官  陳  碧  玉
                                法官  王  仁  貴
                                法官  張  宗  權
                                法官  葉  勝  利
      本件正本證明與原本無異
                                      書  記  官
中    華    民    國  九十八  年    八    月  二十五  日
                                                Ａ


司法院資訊處製作；財團法人民間司法改革基金會備份。
